臺灣嘉義地方法院民事判決　九十二年度婚字第六五六號
　　原　　　告　乙○○
　　被　　　告　甲○○
右當事人間請求離婚事件，本院於民國九十三年一月廿七日言詞辯論終結，判決如左
：
    主      文
原告之訴駁回。
訴訟費用由原告負擔。
    事      實
甲、原告方面：
  一、聲明：原告與被告離婚。
  二、陳述：兩造結婚四十餘年，惟被告迄今已二十餘年不要回家，亦即被告已二十
      餘年沒有照顧原告，惡意遺棄原告，爰依民法第一千零五十二條第一項第五款
      、第二項之規定，訴請判決離婚。
  三、證據：提出戶籍謄本一份。
乙、被告方面：
  一、聲明：原告之訴駁回。
  二、陳述：自婚後住在嘉義縣竹崎鄉灣僑村朴子埔一六八號迄今，均未搬離，現與
      兒子林聰富同住，原告自二十幾年前，變賣土地二筆，取得現金一千餘萬後，
      即以次子林聰敏結婚須幫忙，搬至嘉義市○○路居住，一去不回。
  三、證據：聲請訊問證人林聰敏、康志衝。
丙、本院依職權調閱本院九十二年度婚字第五一一號離婚事件卷。
    理      由
一、原告起訴主張：兩造結婚四十餘年，被告迄今已二十餘年未與原告同住、未照顧
    原告，惡意遺棄原告，爰依民法第一千零五十二條第一項第五款、第二項規定，
    訴請離婚。
二、被告則以：婚後住在嘉義縣竹崎鄉灣僑村朴子埔一六八號迄今，均未搬離，原告
    自二十幾年前，變賣土地二筆，取得現金一千餘萬後，即以次子林聰敏結婚須幫
    忙，搬至嘉義市○○路居住，一去不回，係原告遺棄被告等語，資為抗辯。
三、查兩造為夫妻，於四十二年八月一日結婚，現婚姻關係仍存續中之事實，業據原
    告提出戶籍謄本一份為證，自堪信為真實。
四、按夫妻之一方長期違背同居義務，固屬以惡意遺棄他方，在繼續狀態中者情事，
    得為民法第一千零五十二條第一項第五款訴請離婚事由；所謂同居之住所，妻以
    夫之住所為住所，固為民法第一千零二條明文，惟夫妻同居之義務係對等之義務
    ，並非妻單方之義務，故夫自無濫用權利，任意指定住所要求妻必須無條件遵從
    前往同居之理。經查：兩造自結婚迄今近四十餘年，均設籍於嘉義縣竹崎鄉灣僑
    村朴子埔一六八號，有戶籍謄本可證，兩造結婚顯係約定以該處為住所，堪以認
    定。又被告婚後即住在戶籍地迄今，未曾搬離，原告則攜變賣二筆田地所得資金
    ，搬至其子林聰敏位於嘉義市○○路十七巷八號住處，已二十餘年等情，業經證
    人即二造之子林聰富證述明確，復為兩造所不爭，亦堪信實。查原告婚後未攜妻
    同行、逕離開二造約定住所，與其子同住，揆諸前揭說明，自難以其任意搬遷至
    其它住所，即要求被告與其同居之理，遑論原告未邀被告至嘉義市○○路住處同
    住，何能謂續住於二造約定住所之被告，有違背同居義務情事，準此，原告主張
    被告有遺棄之客觀情事云云，即不足採。況原告前曾以被告遺棄為由，訴請離婚
    ，為本院九十二年度婚字第五一一號判決敗訴駁回，經本院依職權調閱本院九十
    二年度婚字第五一一號離婚事件卷，查核屬實，益徵原告主張被告遺棄云云，確
    屬無據。
五、次有民法第一千零五十二條第一項以外之重大事由，難以維持婚姻者，夫妻之一
    方得請求離婚，為民法第一千零五十二條第二項前段所明文；又婚姻已生破綻而
    無回復之希望，應依客觀之標準，即難以維持婚姻之事實，是否已達處於同一境
    況，任何人均將喪失維持婚姻之意欲程度以決之。又為符合現代多元化社會生活
    需要，使裁判離婚之事由較富彈性，當婚姻破裂，夫妻已無共同生活之事實達一
    定時期時，即應認有此款事由。惟前開重大事由應由夫妻之一方負責者，僅他方
    得請求離婚，亦為民法第一千零五十二條第二項但書揭示可按。經查：原告主張
    兩造分居達二十餘年一情，固經前揭認定，兩造長期分離、感情疏離，形同陌路
    ，固堪認兩造婚姻客觀上已生重大破綻，足認有難以維持婚姻之重大事由。惟被
    告以係原告拋棄被告等語置辯，為原告否認，查兩造分居之情事，係肇因原告擅
    離夫妻約定住所，已如前述；原告就獨自搬離之理由，則辯以「因為我在朴子埔
    的住所沒有人可以讓我吃飯，我從來沒有回去朴子埔看過，我不回去朴子埔的原
    因就是沒有人可以煮飯給我吃，我住在嘉義市去吃東西比較方便。」等語，惟被
    告於離開二造約定住所時，攜變賣土地價金千餘萬獨自離開、未照顧被告等情，
    亦為原告所不爭執，並經證人林聰富證稱：「父親把兩比土地賣了得款壹仟多萬
    帶到嘉義市住在二哥那裡」，證人即兩造女婿康志衝證稱「我跟我太太即原告的
    女兒結婚已經十五年了，從那時開始原告就已經住在芳安路了」、「（問：原告
    沒有回去朴子埔過？）偶爾回去一次。」、「（問：岳母誰在照顧？）都是自己
    採茶賺錢養自己。我岳父沒有給我岳母生活費過。」、「（問：你岳父的生活費
    如何而來？）岳父曾經賣兩比土地一千多萬自己到芳安路那邊生活」等情明確，
    則原告既擅離夫妻約定住所於先，又攜變田地所得獨搬離、棄妻不顧於後，顯有
    違反同居、扶養義務情事，何能謂二造難以維持婚姻之重大事由，係可歸責於被
    告，當係由原告應負全部責任，原告主張前開重大事由係可歸責於被告云云，顯
    不足採。
六、綜上，本件原告以被告長期遺棄、分居等情事，主張被告有惡意遺棄、及二造婚
    姻有可歸責被告之重大事由，既均無足採，則原告依民法第一千零五十二條第一
    項第五款、第二項規定，訴請離婚，為無理由，應予駁回。
七、據上論結，原告之訴為無理由，依民事訴訟法第七十八條，判決如主文。
中　　　華　　　民　　　國　　九十三　　年　　　二　　　月　　　十　　　日
~B臺灣嘉義地方法院家事法庭
~B　　法　官　蔡廷宜
右為正本係照原本作成
如對本判決上訴應於判決送達後廿日內向本院提出上訴狀
~B　　書記官　彭帥雄
